【裁判字號】    97,訴,1854
【裁判日期】    980120
【裁判案由】    毒品危害防制條例
【裁判全文】
臺灣基隆地方法院刑事判決            97年度訴字第1854號
公  訴  人  臺灣基隆地方法院檢察署檢察官
被      告  乙○○
上列被告因毒品危害防制條例案件，經檢察官提起公訴（97年度
毒偵字第2911號），被告於準備程序中就被訴事實為有罪之陳述
，受命法官於聽取當事人之意見後，由本院合議庭裁定由受命法
官獨任以簡式審判程序判決如下：
    主    文
乙○○施用第一級毒品，累犯，處有期徒刑玖月。
    犯罪事實
一、乙○○前於民國90年間，因施用毒品案件，經本院裁定令入
    戒治處所施以強制戒治後，於91年6月6日裁定停止戒治處分
    之執行而出監，後於91年8月12日保護管束期滿報結而執行
    完畢。又於94年間，因施用毒品案件，分別經本院以93年度
    訴字第668號、94年度訴字第549號各判處有期徒刑1年2月、
    8 月確定，上開2罪接續執行後，於96年3月17日縮刑期滿執
    行完畢。詎仍不知悔改，復基於施用第一級毒品海洛因之犯
    意，於97年10月12日晚間某時，在其位於基隆市○○區○○
    街157巷14號之住處，以針筒注射方式施用第一級毒品海洛
    因1 次。嗣於97年10月12日19時10分許，在基隆市○○路、
    愛四路口，因行跡可疑為警攔檢，乙○○於警方尚未查悉其
    有上開施用第一級毒品犯行前，主動向警察自首有上揭犯行
    ，經警徵得其同意後採集尿液送驗結果，確呈嗎啡類陽性反
    應，始查悉上情。
二、案經基隆市警察局第一分局報請臺灣基隆地方法院檢察署檢
    察官偵查起訴。
    理    由
一、上開犯罪事實，業據被告乙○○於本院審理時坦承不諱，且
    被告為警查獲時所同意採集之尿液，經送驗結果，呈嗎啡陽
    性反應，有基隆市警察局第一分局列管毒品人口尿液檢體採
    集送驗紀錄表、台灣檢驗科技股份有限公司97年10月24日濫
    用藥物檢驗報告各1紙在卷可證，堪認被告上開自白確與事
    實相符，足以採信。查被告於民國90年間，因施用毒品案件
    ，經本院裁定令入戒治處所施以強制戒治後，於91年6月6日
    經本院裁定停止戒治處分之執行而出監，後於91年8月12 日
    保護管束期滿報結而執行完畢，又於94年間，先後因施用毒
    品案件，經本院判決有期徒刑確定之事實，有臺灣基隆地方
    法院檢察署刑案資料查註紀錄表、臺灣高等法院被告前案紀
    錄表各1份附卷足憑。按毒品危害防制條例係於92年7月9日
    修正公布，自93年1月9日起施行，其中第20條、第23條將施
    用毒品之刑事處遇程序，區分為「初犯」、「五年內再犯」
    、「五年後再犯」。依其立法理由之說明：「初犯」，經觀
    察、勒戒或強制戒治後，應為不起訴處分或不付審理之裁定
    ；經觀察、勒戒或強制戒治執行完畢釋放後，「五年內再犯
    者」，因其再犯率甚高，原實施之觀察、勒戒及強制戒治既
    已無法收其實效，爰依法追訴或裁定交付審理。至於經觀察
    、勒戒或強制戒治執行完畢釋放後，「五年後再犯者」，前
    所實施之觀察、勒戒或強制戒治已足以遮斷其施用毒品之毒
    癮，為其自新及協助其斷除毒癮，仍適用「初犯」規定，先
    經觀察、勒戒或強制戒治之程序。從而依修正後之規定，僅
    限於「初犯」及「五年後再犯」二種情形，始應先經觀察、
    勒戒或強制戒治程序。倘被告於5年內已再犯，經依法追訴
    處罰，縱其第三次（或第三次以上）再度施用毒品之時間，
    在初犯經觀察、勒戒或強制戒治執行完畢釋放五年以後，已
    不合於「五年後再犯」之規定，且因已於「五年內再犯」，
    顯見其再犯率甚高，原實施觀察、勒戒或強制戒治，已無法
    收其實效，即應依該條例第10條處罰（最高法院95年度台非
    字第59號、第65號判決意旨及最高法院95年第7次刑事庭會
    議決議、97年度第5次刑事庭會議意旨參照）。被告有如犯
    罪事實欄所載，於強制戒治執行完畢後5年內，再因施用毒
    品等案件，經法院判決確定等情，有臺灣高等法院被告前案
    紀錄表在卷可稽。被告既曾於強制戒治完畢後「五年內再犯
    」，且經法院判處罪刑確定，竟又於上開時、地，再次施用
    第一級毒品，揆諸前揭說明，即非屬毒品危害防制條例第20
    條第3項所定「五年後再犯」之情形，故檢察官依法逕行起
    訴，於法要無不合，本件事證明確，被告犯行洵堪認定。
二、查海洛因係毒品危害防制條例第2條第2項第1款規定之第一
    級，是被告乙○○所為，係犯同條例第10條第1項之施用第
    一級毒品罪。被告於吸食前持有第一級毒品之行為，應為施
    用之高度行為所吸收，不另論罪。被告有如犯罪事實欄所示
    刑案之執行情形，此有台灣高等法院被告全國前案紀錄表在
    卷可按，其受有期徒刑之執行完畢後，5年內故意再犯本案
    有期徒刑以上之罪，為累犯，應依刑法第47條第1項之規定
    加重其刑。被告雖因遇見員警攔檢盤查而棄車逃逸，隨即遭
    警查獲，但於警詢問時，在有偵查犯罪職權之機關或個人發
    覺其犯罪前，主動向承辦警員自首上開施用毒品犯行，此有
    警詢筆錄在卷可考，則被告在警員未發現有確切之根據得為
    合理之懷疑前，即主動供述其施用毒品犯行，符合自首之規
    定，依刑法第62條前段規定減輕其刑。其刑有加重減輕事由
    ，應先加後減輕之。爰審酌被告前已有施用毒品前科，有上
    開刑案紀錄表可查，今再為施用，法治觀念之淡薄，然施用
    毒品究屬戕害自身健康之犯罪，被告施用毒品尚未造成他人
    明顯之危害，且於本院審理中坦承犯行，犯後態度尚稱良好
    ，並兼衡被告犯罪之動機、目的、手段、生活狀況及智識程
    度等一切情狀，量處如主文所示之刑。
據上論斷，應依刑事訴訟法第273條之1第1項、第299條第1 項前
段，毒品危害防制條例第10條第1項，刑法第11條前段、第47條
第1項、第62條前段，判決如主文。
本案經檢察官甲○○到庭執行職務。
中    華    民    國    98    年    1     月    20    日
                  刑事第三庭法    官  陳姵君
以上正本證明與原本無異。
如不服本判決應於收受本判決後10日內向本院提出上訴書狀，其
未敘述上訴理由者，並得於提起上訴後10日內向本院補提理由書
狀（均須按他造當事人之人數附繕本）「切勿逕送上級法院」。
中    華    民    國    98    年    1     月    20    日
                            書 記 官  王佩珠
毒品危害防制條例第10條第1項
施用第一級毒品者，處 6 月以上 5 年以下有期徒刑。


司法院資訊處製作；財團法人民間司法改革基金會備份。
